臺灣高等法院民事判決　　　　　　　　　100年度上字第125號
上　訴　人　瑞豐傳播有限公司
法定代理人　蔡英典
訴訟代理人　盧之耘律師
被上訴人　　白先勇
訴訟代理人　劉緒倫律師
　　　　　　李宗輝律師
上列當事人間確認證書為真正事件，上訴人對於中華民國99年12
月31日臺灣臺北地方法院99年度訴字第2844號第一審判決提起上
訴，判決如下：
    主  文
原判決廢棄，發回臺灣臺北地方法院。
    事實及理由
一、按原告之訴，依其所訴之事實，在法律上顯無理由者，法院
    得不經言詞辯論，逕以判決駁回之，民事訴訟法第249條第2
    項固有明文。所謂原告之訴，依其所訴之事實，在法律上顯
    無理由者，係指依原告於訴狀內記載之事實觀之，在法律上
    顯然不能獲得勝訴之判決而言（最高法院62年台上字第845
    號判例參照）。故須原告所表明之起訴事實，不經調查即可
    認定在法律上顯無理由而不能獲得勝訴之判決者，始足當之
    。若就原告所主張之事實，仍須調查證據，方能判斷有無理
    由者，即非所謂顯無理由（最高法院69年台上字第42號判例
    參照）。又當事人聲明之事項能否為有利於己之證明或法律
    上之見解顯有爭議，遽難論斷時，則不得謂其訴在法律上顯
    無理由，自不在不經言詞辯論逕以判決駁回之列（最高法院
    94年度台上字第578號民事判決要旨參照）。次按第一審之
    訴訟程序有重大瑕疵者，第二審法院得廢棄原判決，而將該
    事件發回原法院，但以維持審級制度認為必要時為限，民事
    訴訟法第451條第1項定有明文。所謂因維持審級制度之必要
    ，係指當事人因在第一審之審級利益被剝奪，致受不利之判
    決，須發回原法院以回復其審級利益而言。
二、原審以上訴人（原審原告）請求確認兩造於96年9月13日簽
    立之授權協議書（影本）為真正，惟上訴人無法提出原本供
    法院審酌，自不能達到確認證書真偽之訴之目的，而認上訴
    人並無受確認判決之法律上利益，故以上訴人欠缺權利保護
    必要而顯無理由，駁回上訴人之訴。經查：原審於99年12月
    10日行言詞辯論期日，兩造已就上訴人確認文書真正之標的
    是否為影本等為言詞辯論，尚未辯論終結。顯見兩造就本件
    得否提起確認之訴之法律上意見不一，揆諸前揭說明，上訴
    人之訴，並非所謂顯無理由，亦非不經調查即可認定不能獲
    得勝訴之判決。原審逕依民事訴訟法第249條第2項規定，以
    上訴人之訴顯無理由而判決駁回，自有未洽，其訴訟程序有
    重大瑕疵，基此所為之判決，亦屬違背法令。上訴人復不同
    意由第二審法院就該事件自為實體之裁判，以補正上開訴訟
    程序之瑕疵。則為維持審級制度，並保障當事人之程序權，
    自有將本事件發回原審法院更為裁判之必要。從而，上訴人
    執此指摘原判決不當，求予廢棄，將本事件發回原審法院更
    為裁判，以維審級之利益，自屬有理由。爰將原判決廢棄，
    發回原審法院重行審理，以符法制。
三、末按「判決中顯然之錯誤，得由法院自行更正者，不以出於
    法院之過失為必要。即本於當事人之陳述或書狀之記載所致
    之錯誤，亦得以裁定更正之」（最高法院72年度台抗字第49
    0號裁判意旨參照）。查原判決及上訴人於原審書狀誤載原
    告為「台灣瑞豐傳播有限公司」，上訴人於本院聲請更正為
    「瑞豐傳播有限公司」（見本院卷第32頁），核與上訴人公
    司登記資料查詢單相符（見原審卷第42、43頁，本院卷第13
    頁），案經發回，應一併注意。
四、據上論結，本件上訴為有理由，依民事訴訟法第451條第1項
    、第453條、第232條，判決如主文。
中    華    民    國   100    年    3     月    28    日
                    民事第十八庭
                        審判長法  官  湯美玉
                              法  官  丁蓓蓓
                              法  官  李慈惠
正本係照原本作成。
如不服本判決，應於收受送達後20日內向本院提出上訴書狀，其
未表明上訴理由者，應於提出上訴後20日內向本院補提理由書狀
（均須按他造當事人之人數附繕本）上訴時應提出委任律師或具
有律師資格之人之委任狀；委任有律師資格者，另應附具律師資
格證書及釋明委任人與受任人有民事訴訟法第466條之1第1項但
書或第2項（詳附註）所定關係之釋明文書影本。如委任律師提
起上訴者，應一併繳納上訴審裁判費。
中    華    民    國   100    年    3     月    29    日
                              書記官  王敬端
附註：
民事訴訟法第466條之1（第1項、第2項）：
對於第二審判決上訴，上訴人應委任律師為訴訟代理人。但上訴
人或其他法定代理人具有律師資格者，不在此限。
上訴人之配偶、三親等內之血親、二親等內之姻親，或上訴人為
法人、中央或地方機關時，其所屬專任人員具有律師資格並經法
院認為適當者，亦得為第三審訴訟代理人。